臺灣臺南地方法院刑事判決　　　　　　　　　　　　　　　九十年度自字第七七號
　　自　訴　人　戊○○
　　自　訴　人　己○
　　被　　　告　丙○○
　　被　　　告　乙○○
　　被　　　告　庚○○
　　右　二　人　蔡進欽
　　共　　　同　楊清安
　　選任辯護人　蔡弘琳
右列被告因偽造文書等案件，經自訴人提起自訴，本院判決如左：
    主  文
丙○○、乙○○、庚○○均無罪。
    理  由
壹、自訴意旨略以：自訴人戊○○、己○分別均是捷登開發實業股份有公司（簡稱捷
    登開發公司）股東，自訴人己○於民國八十三年二月間以每股新台幣（下同）一
    千五百萬元參加捷登開發公司（實際即名為法拉利理容店）一股，另自訴人戊○○則於八十五年二月十六日透過公司股東即被告丙○○購買捷登開發公司十八分
    之一（即零點五股），自訴人戊○○先後共付三百零五萬元，迄八十七年十月二
    十六日捷登開發公司同意將該公司利潤存入自訴人戊○○及被告庚○○帳戶內（
    其中庚○○個人及戊○○與庚○○共同帳戶均為台南區中小企業銀行中華分行（
    簡稱台南區中小企銀中華分行，帳號分別為0000000000000號及0
    000000000000號，自訴人戊○○誤為台南市第五信用合作社，帳號
    分別為0000000000000號及0000000000000號），並
    由被告丙○○、乙○○、庚○○共同結算公司財務狀況。迄八十九年間自訴人發
    現捷登開發公司所經營之法拉利理容店已轉由他人經營，而自訴人身為公司股東
    竟不知情，自訴人另發覺其上開帳戶內之金額已全部遭人提領，乃約被告丙○○
    、乙○○等人問是原委，被告丙○○告知自訴人戊○○，其捷登開發公司已由被
    告乙○○轉讓予原地主經營，另於八十七年十月二十七日結算所欠自訴人之三十
    三萬三千五百元紅利部分，本應由被告乙○○支付予自訴人戊○○，被告乙○○
    則稱：自訴人前開帳戶內金額，已全部轉入庚○○戶頭內，至此自訴人戊○○始
    知受騙，因認被告丙○○、乙○○、庚○○未經自訴人戊○○同意，擅自將自訴
    人戊○○帳戶內金額提領之行為，應犯刑法偽造文書罪嫌，另自訴人戊○○、己○購買捷登開發公司之股份，然捷登開發公司竟被告三人轉讓第三人經營，足見
    其三人所為另犯刑法偽造文書罪及侵占罪嫌云云。
貳、按犯罪事實應依證據認定之，無證據不得推定其犯罪事實，刑事訴訟法第一百五
    十四條定有明文。偽造、變造私文書，足以生損害於公眾或他人者，始構成偽造
    文書罪。又意圖為自己或第三人不法之所有，而侵占自己持有他人之物，則構成
    侵占罪。刑法第二百十條、第三百三十五條第一項分別定有明文。訊據被告丙○○、乙○○、庚○○均堅決否認有何上開偽造文書及侵占犯行，被告丙○○並辯
    稱：經營捷登開發公司時，我是有股份，而且都有發放股金，一直到我八十七年
    十月二十六日賣掉股份為止，結算以後，戊○○部分尚欠三十三萬三千五百元的
    股利應由後來承受股份之股東乙○○承受，結帳後就由戊○○、庚○○開一個共
    同戶頭，這筆帳有無存入共同帳戶內，我並不清楚，但是八十七年十月二十六日
    以後，因公司還有部分債款尚需由伊留下處理，所以伊曾有經戊○○及庚○○同
    意，於同年月二十九日在其二人之台南區中小企業銀行中華分行之共同帳戶內分
    次提領現金十萬及三十萬元，以支付該店（法拉利理容店）之房租及電費，而當
    時伊已結算離開了，已沒有股東身份，所以不可能沒有事先經庚○○、戊○○二
    人同意，就拿其二人存褶及印章去領款等語。被告乙○○則辯稱：我一共投資二
    千五百多萬元，經營一年多，因丙○○賭博，害我們公司經營不利，他欠我三百
    多萬，我承受丙○○的股份，但（結算後）並沒有拿到紅利的錢，我的股份原本
    是一股半，我也是受害人，後來我將股份轉讓丁○○後，公司何時再被轉賣我並
    不知情，我不曾拿到丙○○的任何錢等語。被告庚○○則辯稱：法拉利理容店是
    我先生所投資的，與我無關，當初協議用戊○○與我的名義開戶，我保管二個存
    摺，戊○○的印章，都是放在戊○○處，我與戊○○有共同戶，至於當時領款時
    是否有用我的印章，我已忘記，因為從未使用過等語。
參、經查：
一、被告丙○○、乙○○、庚○○涉侵占罪部分：
（一）自訴人己○於八十三年二月間以每股一千五百萬元參加捷登開發公司（實際即
      名為法拉利理容店）一股（共計有九股），而甫投資之初而開始經營時，每月
      每股平均可取回二十萬至八十萬元不等之紅利之事實，業經自訴人己○供承在
      卷（參九十一年四月十五日審訊筆錄）。惟因法拉利理容店經營日漸不善，於
      八十八年十月一日丁○○承接被告乙○○之股權時，則僅以每股五十九萬元成
      交之事實，業據証人丁○○證述在卷（參九十一年四月一日審訊筆錄）。而自
      訴人己○亦供承：我不了解他們（丁○○與乙○○）的股份買賣情形，我只是
      因為自從乙○○承接後就沒有分過錢，當時每股確實沒有像以前那麼好等語。
      （九十一年四月十五日審訊筆錄）。另自訴人戊○○則於八十五年二月十六日
      透過被告丙○○購買捷登開發公司十八分之一（即零點五股），而其先後共支
      付三百零五萬元股款之事實，亦經自訴人戊○○供述在卷（九十年四月二十三
      日審訊筆錄）。另証人許素娟女（當時擔任法拉利理容店之總會計）亦到庭証
      稱：我在八十七年九月份擔任會計時，當年十月份有換老闆，我則繼續留任，
      帳目並沒有交換，帳目繼續延續，八十九年年初，（即舊曆年前）才離職．．
      ．，黃某（丁○○）一直是公司股東，當時他們（乙○○與丁○○）有無交接
      ，我並不知情，在我離職前公司一直是虧損狀態，一個月都是虧十幾萬．．．
      何時開始虧損我不清楚，離職前有數月一直是虧損狀態，最高的月份一月虧六
      十幾萬，在我離職前公司最後因繳不起租金被強制執行等語。（參九十年八月
      二十四日審訊筆錄），足見法拉利理容店自八十三年二月間起，即因日漸虧損
      而每股股本已不復昔甫日成立時之價位。合先敘明。
（二）又捷登開發公司自八十三年二月間經集資同計九股（每股股權代價為一千五百
      萬元），其中自訴人己○參加一股，惟至八十五年二月二十六日自訴人戊○○
      則以三百零五萬元即可參加半股（即占全部股權十八分之一）之事實，業如前
      （一）述，嗣於八十七年十月二十六日因負責經營之被告丙○○退出並辦理結
      算時，則由被告乙○○原有投資之一股半之股權，再加上由乙○○以甲○○之
      名義承接被告丙○○所投資之三股股權，被告乙○○合計應有四股半股權，並
      由案外人甲○○擔任捷登開發公司名義上之負責人事實，業經証人甲○○證述
      在卷（參九十年八月二十四日審訊筆錄）。惟因被告丙○○原先積欠被告乙○○三百萬餘元，故被告丙○○於八十七年十月二十六日，則以每股一百十萬餘
      元折讓全部股權（三股）予被告乙○○之事實，亦經被告丙○○供述在卷（參
      九十一年二月八日審訊筆錄），核與証人甲○○證述相符，復有有自訴人戊○○出具之八十七年十月二十六日結算書影本在卷可參。又被告乙○○亦不擅經
      營法拉利理容店，則又於八十八年十月一日又將其所有股權（四點五股），以
      每股五十九萬元全數轉讓予丁○○之事實，業經証人丁○○證述在卷（參九十
      一年四月一日審訊筆錄）。証人丁○○復証稱：（乙○○）有在八十八年十月
      一日有讓渡給我他的部分，而戊○○他只有占零點五（即半股）股權，己○只
      有一股（股權），所以實際上戊○○及己○的股份都還在，當時我也是股東，
      乙○○四股半的股權（其中三股是來自丙○○部分），當時我是二股．．．，
      當時我承接時（八十八年十月一日）一股只剩五十九萬元，他們（己○）說一
      股一千萬元，是（公司）草創時期，其實公司當時已經賠錢，亦沒有人願意承
      接等語（參九十一年四月一日審訊筆錄），復有丁○○與乙○○協議書一紙在
      卷可按。是被告丙○○將其全部股權於八十七年十月二十六日轉讓予被告乙○○，而被告乙○○又將其個人之全部股權（計四股半）於八十八年十月一日全
      部轉讓予丁○○，故自訴人戊○○、己○指訴被告丙○○、乙○○、庚○○侵
      占其二人之股份云云，則顯有誤會。況八十七年十月二十六日結算時，其中亦
      載有自訴人己○仍積欠林（即丙○○，當時丙○○仍代表公司之意）消費簽帳
      款四萬六千三百九十三元之事實，亦經自訴人己○供承在卷，復有上開八十七
      年十月二十七日之結算書影本在卷可參。足見自訴人指訴被告三人涉有侵占自
      訴人二人股款，尚欠依據。
（三）自訴人戊○○雖另指訴：八十七年十月二十六日結算後，捷登開發公司尚應支
      付其三十三萬三千五百元紅利，嗣後被告三人並未依結算後紅利金額交付自訴
      人戊○○，因認被告三人此部分亦涉有侵占罪云云。惟被告丙○○自八十七年
      十月二十六日既已將其個人全部股份（三股）轉讓被告乙○○。另被告乙○○
      自八十七年十月二十六日以每股一百十一萬元價格承受被告丙○○之全數股權
      後，被告乙○○應承受公司本應給付自訴人戊○○三十三萬三千五百元紅利之
      事實，經被告乙○○供述在卷（參九十一年四月二十二日審訊筆錄），然被告
      丙○○製作完上開結算報表後，因其本人尚積欠公司八十萬元未能結算當時交
      出，遂由被告丙○○再另行開具八十萬元之本票交予公司持有之事實，業據証
      人丁○○證述在卷（參九十一年四月二十二日審訊筆錄），復証稱：（戊○○
      ）結算出來之紅利部分，（該紅利公司實際上）並沒有交付乙○○等語（參同
      上日審訊筆錄）。另被告丙○○亦供稱：因紅利部分是乙○○私人承受的，所
      以當時結算後，並沒有把紅利部分拿出來等語（參同上日審訊筆錄）。足見項
      自訴人戊○○所指訴之被告乙○○至今仍未交付三十三萬三千五百元紅利之部
      分，應屬被告丙○○於八十七年十月二十七日結算帳目後，被告乙○○其個人
      本應支付自訴人戊○○之款項，並非被告乙○○代自訴人戊○○保管之紅利款
      項，故縱令被告乙○○事後未依結算後之約定支付自訴人戊○○應分得之此部
      分紅利，揆諸首開規定說明，核被告乙○○所為尚與刑法侵占罪之構成要件有
      間，故自訴人執此民事糾葛，誤為刑事侵占，則有誤會。
（四）又丁○○自八十八年十月一日承受被告乙○○之股權（計四股半）後，遂繼續
      經營法拉利理容店，然因丁○○依舊無法改善營業狀況，且該理容院自八十八
      年五月間與地主黃金火間之土地租賃契約（按法拉利理容院係租地搭建）即已
      期滿，地主黃金火已表明不再續租後，丁○○仍持續經營至八十九年一月間，
      其間因積欠地主黃金火土地租金達八個月（每月租金為一百零五萬元，計八百
      萬餘元），遂由地主黃金火向本院執行法院聲請強制執行，並經本院應於八十
      九年一月十日強制執行之事實，業經証人丁○○、許素娟女證述在卷（參九十
      年八月二十四日、九十一年四月二十二日審訊筆錄），並有本院民事執行處命
      令（八十八年南院鵬執當字第九八○七號）可按。嗣丁○○為避免累積租金之
      金額過鉅，即於八十九年一月十日強制執行之當日與地主黃金火達成和解，將
      法拉利理容店之地上建物及店內生財器具交由黃金火承受，以抵付法拉利理容
      店所積欠之全部租金之事實，亦經証人丁○○證述在卷（九十一年四月二十二
      日審訊筆錄）。綜上所述，法拉利理容店起因營業不善，嗣經債權人即地主黃
      金火向本院聲請強制執行，並由黃金火取得經營權，故自訴人指訴被告三人擅
      自將法拉利理容店轉賣他人經營云云。核與事實不符。是自訴人二人既無法再
      提供其他証據足証被告丙○○、乙○○、庚○○有何其他侵占犯行。自訴人指
      述被告三人涉有侵占罪部分，其証據尚有不足。
二、被告丙○○、乙○○、庚○○涉偽造文書部分：
（一）自訴人戊○○認被告丙○○、乙○○、庚○○涉有偽造文書罪，無非以被告三
      人未經其同意，即擅將其與被告庚○○共同之台南區中小企銀中華分行帳號0
      000000000000號之帳戶中之四十萬餘元提領一空云云。
（二）惟自訴人戊○○與被告庚○○共同之台南區中小企銀中華分行帳號00000
      00000000號帳戶中，其自八十七年十月二十七日、二十八日、二十九
      日分別存入一萬元、二十一萬一千八百五十三元、一十萬四千四百六十一元及
      七千六百元、八萬六千六百零二元後，隨即於同年月二十九日當日分別提領十
      一萬元及三十萬元之事實，此有台南區中小企銀中華分行函（９０）南銀中分
      字第六十七號函及銀行存褶交易明細表在卷可按。而經肉眼比對自訴人戊○○
      個人保管印章及印文與八十七年十二十九日當日所提領之台南區中小企銀存褶
      存款取款憑條（十一萬及三十萬元）上之印文並無不同，此有台南區中小企銀
      中華分行函（９０）南銀中分字第一九三號函及取款憑條影本在卷可按。復與
      自訴人戊○○與被告庚○○所留存在銀行之活期存款印鑑卡上之印文，亦無相
      岐。自訴人戊○○嗣雖又改稱：伊當時與庚○○共同開戶之印章，共計刻有兩
      個，但其中一個已遺失云云。惟對其事先何以會事先預刻兩個相同之開戶印章
      及其中一個印章究如何遺失等情，顯均無法舉証以實其說，亦與事理有違，故
      自難信以為真。而上開二筆提領之款項（十一萬元及三十萬元）係由被告丙○○結算後提領事實，亦經被告丙○○供明在卷，被告丙○○復供稱：我領拾壹
      萬是付水電公司的錢，參拾萬是付房租。錢已經結算後才領取的〈十月二十六
      日結算〉，取款條是用戊○○與庚○○二人的印章，有經過他們同意後他們自
      行蓋章的。因為我當時已經結算離開了，不可能沒經過他們同意可以領錢。當
      時電力公司的帳單是開我的名義。（九十一年二月八日審訊筆錄），並供稱：
      我印象中是楊、葉他們二人親自蓋的。（參同上日審訊筆錄）。而被告丙○○
      雖自八十七年十月二十六日結算離職，惟甫離職之初仍持續為法拉利理容店處
      理部分未完成之部分業務（如繳電費及發放員工當月薪資等），業經被告庚○○供明在卷。另被告庚○○復供稱：這二筆款項（即提領十一萬元及三十萬元
      ）（丙○○）是有向我們說過，結算後林某（丙○○）繼續處理業務，約有十
      多天之久，所以有可能繼續向我們請款，當時我有無親自蓋章就不記得了。（
      參同上日審訊筆錄）另自訴人戊○○亦供稱：是的，當時結算之後，庚○○有
      請他（丙○○）繼續幫忙一段時間。（同上日審訊筆錄）經再訊之自訴人戊○○對被告丙○○領取上開二筆款項是否知情？則又改稱：時日已久，我記不清
      楚了，但是提款條上的印章是我的印章沒有錯。（參同上日審訊筆錄）是自訴
      人戊○○既不否認被告丙○○於八十七年十月二十六日結算後，仍為法拉利理
      容店繼處理部分未完成之業務，則又未能舉証其印章如何遭盜蓋以提領現款（
      十一萬元及三十萬元二筆款項），則自難僅憑其片面臆測，即遽以推認被告丙○○、乙○○、庚○○涉有盜蓋或偽造其印章而涉有偽造文書罪責，故被告丙○○、乙○○、庚○○被訴涉有偽造文書罪部分，其証據亦有不足。
三、此外，復查無其他確實證據足以審認自訴人之指訴與事實相符，揆諸上開說明自
    不能僅憑自訴人二人之片面指訴，遽認被告丙○○、乙○○、庚○○犯侵占及偽
    造文書罪，應認被告三人均屬罪証不足，爰對其三人均為無罪諭知。
據上論斷，應依刑事訴訟法第三百零一條第一項、第三百四十三條判決如主文。
中      華      民      國      九十一      年      四    月   三十     日
                                  臺灣臺南地方法院刑事第三庭
                                          法  官  李 政 庭
右正本證明與原本無異。
如不服本判決，應於判決送達後十日內，向本院提出上訴狀。
                                          書記官  彭 建 山
中      華      民      國      九十一      年      四    月   三 十    日
